臺灣臺中地方法院刑事判決
111年度易字第1428號
公  訴  人  臺灣臺中地方檢察署檢察官
被      告  許淑君



上列被告因詐欺案件，經檢察官提起公訴（111年度偵字第22309
號），被告於本院準備程序進行中就被訴事實為有罪之陳述，本
院合議庭裁定由受命法官獨任進行簡式審判程序，判決如下：
    主    文
許淑君共同犯詐欺取財罪，累犯，處有期徒刑壹年壹月。未扣案
之犯罪所得新臺幣陸拾玖萬柒仟元沒收，於全部或一部不能沒收
或不宜執行沒收時，追徵其價額。
    犯罪事實
一、許淑君於民國111年1月17日透過交友軟體「SAY HI」以暱稱
    「小君」，結識黃文龍，竟與真實姓名年籍不詳之「楊文君
    」成年女子，共同意圖為自己不法之所有，基於詐欺取財之
    犯意，許淑君經「楊文君」指導詐欺手法後，許淑君先於11
    1年1月17日以「SAY HI」訊息對黃文龍佯稱：錢包遺失且遭
    房東趕出門，亟需用錢云云，致黃文龍陷於錯誤，與許淑君
    相約在臺中市○○區○○路000號交付現金新臺幣(下同)7,000元
    與許淑君，並約定同年2月10日還款，並提供其不實個人資
    料「徐淑君、73年2月18日、Z000000000號」及手機門號000
    0000000號以取信黃文龍，嗣黃文龍於同年2月16日至24日以
    電話與許淑君聯繫欲催討欠款，許淑君承前共同詐欺取財之
    犯意，以訊息方式對黃文龍佯稱其身分是許淑君之老闆娘，
    許淑君目前車禍病危在加護病房治療，雖然許淑君有儲蓄險
    可以還款，但須先協助處理車禍賠償、地下錢莊債務及許淑
    君與堂弟間的糾紛，待處理完畢，可以許淑君的保險金償還
    云云，黃文龍誤信為真而陷於錯誤，依指示先後於同年2月1
    6日、18日、21日、24日分別以無摺存款之方式存入4萬元、
    20萬元、25萬元、20萬元至許淑君所有之中華郵政帳號0000
    0000000000號帳戶內得手，許淑君復於同年3月3日12時30分
    許使用手機門號0000000000號手機，撥打電話對黃文龍佯稱
    其是許淑君之老闆娘，許淑君積欠政府稅金，需要再匯款30
    萬元處理云云，經黃文龍察覺有異撥打反詐騙電話165查證
    ，始驚覺遭詐騙而未遂，旋報警處理。
二、案經黃文龍訴由臺中市政府警察局大甲分局報告臺灣臺中地
    方檢察署檢察官偵查起訴。
    理    由
一、本件被告所犯均係死刑、無期徒刑、最輕本刑為三年以上有
    期徒刑以外之罪，其於準備程序中就被訴事實為有罪之陳述
    ，經告知簡式審判程序之旨，並聽取公訴人及被告之意見後
    ，本院合議庭認為適宜裁定由受命法官獨任進行簡式審判程
    序。又簡式審判程序之證據調查，依刑事訴訟法第273條之2
    之規定，不受同法第159條第1項、第161條之2、第161條之3
    、第163條之1及第164條至第170條規定之限制。
二、上開犯罪事實，業據被告於本院準備程序及審理時坦承不諱
    （見本院卷第35、45頁），並有附「SAY HI」對話紀錄及LI
    NE對話紀錄截圖照片、手機簡訊截圖照片、手機門號000000
    0000號雙向通聯紀錄存卷足憑(見偵卷第39至53、99至131、
    151至194頁)，足見被告認罪之任意性自白核與事實相符，
    堪以認定。本案事證明確，被告犯行堪以認定，應依法論科
    。
三、論罪科刑：
(一)核被告所為，係犯刑法第339條第1項之詐欺取財罪。被告與
    「楊文君」具有犯意聯絡及行為分擔，應論以共同正犯。按
    所謂接續犯，係指數行為於同時同地或密切接近之時地實施
    ，侵害同一之法益，各行為之獨立性極為薄弱，依一般社會
    健全觀念，在時間差距上，難以強行分開，在刑法評價上，
    以視為數個舉動之接續施行，合為包括之一行為予以評價，
    較為合理，而為包括之一罪（最高法院86年台上字第3295號
    判例意旨參照）。本件被告雖於前揭時點對告訴人施行詐術
    ，致客觀上有5次告訴人分別以現金交付或無摺存款之方式
    ，交付上揭詐欺款項，及1次因告訴人發覺有異而未交付詐
    欺款項之行為，惟被告對告訴人之詐欺行為，係基於同一目
    的，對於同一告訴人所為之侵害，亦係基於同一機會、方法
    ，本於單一決意陸續為之，故就本案詐欺取財既遂、未遂犯
    行，應認係接續犯，而論以詐欺取財既遂一罪。起訴意旨認
    被告所犯詐欺取財罪、詐欺取財未遂罪應分論併罰容有誤會
    。
(二)被告前因肇事逃逸等案件，經本院以107年度交簡字第135號
    判決判處有期徒刑6月確定，於108年7月3日徒刑易服社會勞
    動履行完畢，有被告臺灣高等法院前案紀錄表在卷可考，其
    於受有期徒刑執行完畢後，5年以內故意再犯本案有期徒刑
    以上之罪，為累犯，審酌被告前因犯罪經徒刑執行完畢，理
    應產生警惕作用，返回社會後能因此自我控管，不再觸犯有
    期徒刑以上之罪，惟被告於上開有期徒刑執行完畢後竟再犯
    本案，足認其刑罰反應力薄弱，且依累犯規定加重其刑，並
    未使被告所受刑罰超過其所應負擔之罪責，參照司法院大法
    官會議釋字第775號解釋意旨，爰依刑法第47條第1項規定加
    重其刑。　　
(三)爰以行為人之責任為基礎，審酌被告不思以正當途徑獲取財
    物，反利用告訴人對其之信任，以上開話術共同與「楊文君
    」向告訴人詐取財物，顯然欠缺尊重他人財產法益之守法觀
    念，危害交易秩序，助長詐欺風氣，應予以非難，兼衡被告
    之犯罪動機、目的、手段、告訴人所受財產損害，及衡以終
    能坦承犯行，迄今未能與告訴人達成和解賠償損害之犯後態
    度，其自述之教育程度、職業、家庭生活經濟狀況（見本院
    卷第45頁）等一切情狀，量處如主文所示之刑，以示懲儆。
    　　
四、沒收部分：
(一)按犯罪所得，屬於犯罪行為人者，沒收之；前2項之沒收，
    於全部或一部不能沒收或不宜執行沒收時，追徵其價額，刑
    法第38條之1第1項前段、第3項分別定有明文。又共同正犯
    之犯罪所得，沒收或追徵，應就各人所分得之數額分別為之
    (最高法院104年度台上字第3229號判決意旨參照)。
(二)經查，本案告訴人遭詐欺所交付之69萬7,000元，為被告全
    數取得，此經被告於本院審理時供陳在卷(見本院卷第35頁)
    ，至被告雖稱已對告訴人有還款一半云云(見本院卷第35頁)
    ，然為告訴人所否認(見本院卷第46頁)，且依告訴人所提之
    與被告對話紀錄，在告訴人對被告表明和解條件為70萬一次
    還清時，被告即以訊息回稱「不用還」、「一毛別想拿得到
    」等語(見本院卷第53頁)，亦難認被告有何還款之事實，且
    上開詐欺款項未據扣案，未實際合法發還告訴人，應依刑法
    第38條之1第1項前段、第3項規定，宣告沒收，並於全部或
    一部不能沒收或不宜執行沒收時，追徵其價額。
據上論斷，依刑事訴訟法第299條第1項前段，刑法28條、第339
條第1項、第47條第1項、第38條之1第1項前段、第3項，刑法施
行法第1條之1第1項，判決如主文。
本案經檢察官張依琪提起公訴，檢察官陳永豐到庭執行職務。
中　　華　　民　　國　　111 　年　　9 　　月　　13　　日
                  刑事第七庭  法  官  林忠澤
以上正本證明與原本無異。
如不服本判決應於收受送達後20日內向本院提出上訴書狀，並應
敘述具體理由；其未敘述上訴之理由者，應於上訴期間屆滿後20
日內向本院補提理由書（均須按他造當事人之人數附繕本）「切
勿逕送上級法院」。
告訴人或被害人如不服判決，應備理由具狀向檢察官請求上訴，
上訴期間之計算，以檢察官收受判決正本之日起算。
                              書記官  許采婕 
中　　華　　民　　國　　111 　年　　9 　　月　　13　　日
附錄論罪科刑法條
中華民國刑法第339條
意圖為自己或第三人不法之所有，以詐術使人將本人或第三人之
物交付者，處 5 年以下有期徒刑、拘役或科或併科 50 萬元以
下罰金。
以前項方法得財產上不法之利益或使第三人得之者，亦同。
前二項之未遂犯罰之。